【裁判字號】    96,聲判,214
【裁判日期】    970313
【裁判案由】    聲請交付審判
【裁判全文】
臺灣臺北地方法院刑事裁定             96年度聲判字第214號
    聲  請  人
    即  告訴人  甲○○
    代  理  人  陳明欽律師
    被      告  丙○○
                乙○○
                丁○○
上開聲請人因告訴被告等妨害自由案件，不服臺灣高等法院檢察
署檢察長駁回再議之處分（九十六年度上聲議字第五九三七號）
，聲請交付審判，本院裁定如下：
    主  文
聲請駁回。
    理  由
一、按告訴人不服上級法院檢察署檢察長或檢察總長認再議為無
    理由而駁回之處分者，得於接受處分書後十日內委任律師提
    出理由狀，向該管第一審法院聲請交付審判；法院認交付審
    判之聲請不合法或無理由者，應駁回之，刑事訴訟法第二百
    五十八條之一、第二百五十八條之三第二項前段，分別定有
    明文。
二、本件聲請人即告訴人甲○○以被告丙○○自民國九十五年四
    月間起至九十六年六月三十日，擔任「福豐大廈」管理委員
    會主任委員，被告乙○○為上開管理委員會之總幹事，被告
    丁○○為管理員，被告三人明知「福豐大廈」所坐落臺北市
    大安區○○段○○段八○六地號之地下室（即臺北市○○○
    路○段二九七號及同號之一至之四建物之地下室，下稱系爭
    地下室），係聲請人之父親王祥於六十六年二月三日向起
    造人陳洪碧雲購得，王祥於七十七年十月八日死亡後，即
    由聲請人於七十九年六月八日負責繳納遺產稅款並變更房屋
    納稅義務人，已由聲請人繼受取得該地下室產權，應由聲請
    人使用管理，竟自九十五年四、五月間至同年八、九月間，
    在地下室入口掛上鐵鍊，妨害聲請人對於地下室的管理使用
    ，並在聲請人設置於地下室入口之鐵捲門絞上鐵鍊及將鐵捲
    門所使用之開關馬達拆下而毀損之，其後又未經聲請人之同
    意，即讓住戶之車輛進出地下室而侵入住宅，因認被告三人
    涉犯刑法第三百零四條強制罪嫌、第三百零六條侵入住宅及
    第三百五十四條毀損罪嫌，乃於九十六年二月十五日具狀向
    臺灣臺北地方法院檢察署檢察官提出告訴，經臺灣臺北地方
    法院檢察署檢察官以九十六年度偵字第一六三三一號為不起
    訴處分，聲請人不服而聲請再議，經臺灣高等法院檢察署檢
    察長於九十六年十一月二十七日以九十六年度上聲議字第五
    九三七號認再議無理由而駁回再議之聲請。
三、聲請交付審判意旨略以：系爭地下室因於辦理第一次所有權
    總登記時無辦理地下室登記之規定以致無法登記，系爭地下
    室業已於六十六年二月三日出售予聲請人之父，嗣聲請人之
    父死亡後，即由聲請人取得所有權，並由歷年來並由聲請人
    之父及聲請人繳納稅捐及各項費用，檢察官認定聲請人之行
    為不構成強制、毀損、侵占住宅，顯與事實不符，爰對駁回
    再議之處分不服，依法聲請交付審判云云。
四、經查：
  (一)證人劉德隆於偵查中結證稱：伊向聲請人租用位於系爭地下
    室之停車位已四、五年以上，迄至九十五年十二月止，一開
    始只租二個車位，後來將五個車位全租下來，但因住戶與聲
    請人發生激烈糾紛，伊從九十五年八、九月間就未再該處停
    車。所謂激烈糾紛，是在車道上有時會有住戶車輛停放，伊
    就去找管理員，管理員就會找人開走，而伊租的車位有鐵門
    ，其他人不會停放在伊租的車位，後來伊租的車位外面開始
    掛鐵條，有時有掛有時沒掛，但伊跟丁○○說要停車時，丁
    ○○就會打開鐵條讓伊進去停，該大樓之住戶或管理委員會
    並沒有逼伊退租，只是有掛鐵條很麻煩，伊也不想捲入糾紛
    中，所以就不想租了等語，可知被告等人固因與聲請人就系
    爭地下室所有權之爭執而掛上鐵鍊，惟一旦經向聲請人租用
    位於系爭地下室停車位之證人劉德隆提出請求，被告等人即
    取下鐵鍊供證人劉德隆進出使用系爭地下室，是本案實難認
    被告等人掛上鐵鍊之舉係有以強暴、脅迫方式妨害聲請人或
    證人劉德隆使用系爭地下室之犯意。
  (二)按刑法第三百五十四條之毀損罪，以使所毀損之物，失其全
    部或一部之效用為構成要件，最高法院著有四十七年臺非字
    第三四號判例要旨可參。證人劉德隆於偵查中證稱：鐵門沒
    有壞掉，伊仍可用遙控打開，約在六、七月間還有打開過等
    語，聲請人之兄王凡士於偵查中亦稱：乙○○將馬達拆下來
    後會將零件放在管理員抽屜內，伊看到會將之拿出來請人裝
    回去，一樣可以用等語，依據前開說明，本件被告三人之行
    為核與毀損罪之構成要件顯不相符。
  (三)證人陳港於偵查中結證稱：當時伊為建商，伊有出售地下室
    ，但當時地下室沒有產權登記，伊認為地下室之產權屬於建
    商，所以將地下室出售並點交與聲請人之父等語，另系爭地
    下室並未辦理建物所有權第一次登記，故查無其所有權歸屬
    資料等情，亦有臺北市大安地政事務所以九十五年六月十三
    日北市大地一字第○九五三○八一七五○○號函在卷可參，
    復參以福豐大廈九十五年度區分所有權人第二次會議記錄第
    三案之討論內容，亦顯見聲請人與被告三人及「福豐大廈」
    其他住戶就系爭地下室之所有權及使用權歸屬確有爭議且有
    待尋民事訴訟法律途徑解決，則被告三人讓「福豐大廈」住
    戶進出系爭地下室之行為，實難認有何侵入住宅之犯意。
  (四)綜上所述，本案難認被告等人有何聲請人所指侵入住宅、毀
    損、強制罪之犯行，如前所述，原不起訴處分書及駁回再議
    處分書既已就相關事證進行調查並與說明詳盡，對照卷內資
    料，並無不合，復查無其他積極證據可資證明被告有何聲請
    人所指之上開犯行，是原檢察官及臺灣高等法院檢察署檢察
    長分別予以不起訴處分及駁回再議之聲請，認事用法經核並
    無不當，本件交付審判之聲請為無理由，應予駁回。
據上論斷，應依刑事訴訟法第二百五十八條之三第二項前段，裁
定如主文。
中    華    民    國    97    年    3     月    13    日
                        臺灣臺北地方法院刑事第八庭
                            審判長法  官  陳德民
                                  法  官  孫曉青
                                  法  官  唐于智
上正本證明與原本無異。
不得抗告。
                                  書記官  陳家欣
中    華    民    國    97    年    3     月    18    日


司法院資訊處製作；財團法人民間司法改革基金會備份。
